【裁判字號】    97,上易,903
【裁判日期】    970513
【裁判案由】    傷害
【裁判全文】
臺灣高等法院刑事判決                 97年度上易字第903號
上  訴  人
即  被  告  甲○○
上列上訴人因傷害案件，不服臺灣板橋地方法院96年度易字第
3875號，中華民國97年1月31日第一審判決（起訴案號：臺灣板
橋地方法院檢察署96年度偵字第23997號），提起上訴，本院判
決如下：
    主  文
上訴駁回。
    事  實
一、甲○○於民國96年9月1日下午5時45分許，在臺北縣板橋市
    ○○路○段31巷89弄18號「統一便利超商」前，因隨意張貼
    廣告單遭該超商店員乙○○制止，二人因而發生口角爭執，
    甲○○隨即離開現場，5分鐘後，甲○○再次騎乘機車返回
    上址挑釁，因不滿其張貼廣告單為乙○○制止，竟基於傷害
    之犯意，持安全帽欲毆打乙○○及乙○○之友人丙○○，惟
    遭丙○○奪下，嗣乙○○、丙○○亦基於傷害之犯意聯絡，
    由丙○○持上開安全帽、乙○○則以徒手與甲○○徒手互毆
    ，致甲○○受有頭枕部瘀傷壓痛、右肩後部瘀傷、左膝挫傷
    、上背多處壓痛之傷害，丙○○則受有兩手部前臂及右腰挫
    傷之傷害。
二、案經告訴人丙○○訴由臺北縣政府警察局海山分局報請臺灣
    板橋地方法院檢察署檢察官偵查起訴。
    理  由
壹、證據能力部分
一、按被告以外之人於審判外之言詞或書面陳述，除法律有規定
    者外，不得作為證據，刑事訴訟法第159 條固定有明文。惟
    被告以外之人於審判外之陳述，雖不符同法第159 條之1 至
    之4 之規定，而經當事人於審判程序同意作為證據，法院審
    酌該言詞陳述或書面陳述作成時之情況，認為適當者，亦得
    為證據。查本案證人甲○○於警詢中之證述，為審判外之陳
    述而屬傳聞證據，且不符刑事訴訟法第159 條之3 之規定，
    惟公訴人、被告乙○○、丙○○就前開審判外之陳述，於本
    院審理中均表示同意引為證據，而本院審酌其陳述作成時之
    情況，核無違法取證及證明力明顯過低之瑕疵，亦認以之作
    為證據為適當，故依前開規定，上開證人於警詢中之陳述，
    自得為證據。
二、次按被告以外之人於偵查中向檢察官所為之陳述，除顯有不
    可信之情況者外，得為證據，刑事訴訟法第159 條之1 定有
    明文。查，證人洪進舉於偵查中所為之陳述，業經具結，且
    無顯不可信之情形，自亦得為證據。
貳、事實認定及論罪科刑之理由
一、訊據上訴人即被告甲○○矢口否認有何傷害之犯行，辯稱：
    伊當天去張貼廣告單被乙○○制止後，伊就走了，之後伊騎
    機車經過案發地點，伊問乙○○為何要拿鋁棒，乙○○就把
    伊從機車上拉下來，並拿安全帽打伊的頭，丙○○就過來用
    手勾住伊的脖子，伊並沒有打丙○○，可能是乙○○要打伊
    時去打到丙○○云云。惟查，上揭犯罪事實，業經證人丙○○於原審審理中具結證稱：當天我去找我同事乙○○，我們
    就在那邊聊天，聊到一半看到甲○○來貼廣告單，乙○○就
    出去制止他，叫他不要亂貼，甲○○就回說你是環保還是誰
    ，並說不要走，之後他人就走了。他走了以後我就跟乙○○
    講說要去哪裡吃飯，我們走到果汁店之後，甲○○就騎機車
    過來，就先打乙○○，我看到就趕快過去，三個人就拉扯在
    一起，我右手也有受傷；我的傷是與甲○○拉扯造成的等語
    （見原審97年1月23日審判筆錄第7頁），及證人洪進舉於偵
    查中證稱：我看到他們有肢體的接觸，是乙○○跟貼廣告紙
    互相推擠，因為丙○○有被貼廣告紙的人打到，也有跟貼廣
    告紙的人推擠等語（見偵查卷第37頁），及於原審審理中證
    稱：我看到甲○○在發傳單，他把小傳單貼在統一超商的外
    面被乙○○看到，乙○○制止他，甲○○還是要貼，他們兩
    個就發生爭吵，我就叫甲○○先走，甲○○就先走了；過沒
    幾分鐘，甲○○就騎機車回來，乙○○還沒有走，兩個人又
    要吵起來，我有過去要制止，這次拉扯的比較厲害，丙○○
    是甲○○又繞回來之後才出來的，三個人就在那邊拉拉扯扯
    ，甲○○的安全帽有被拉下來，我有跟甲○○說為什麼要這
    麼白目，還要回來；我當時就是看到他們在拉拉扯扯，但這
    樣的拉扯一定會受傷等語（見原審97年1月23日審判筆錄第3
    、4頁）綦詳，足見案發當時被告甲○○確有與證人丙○○
    發生肢體之拉扯，且渠等拉扯之程度甚為劇烈，而證人丙○○因與被告甲○○拉扯而受有兩手部前臂及右腰挫傷之傷害
    ，亦有西園醫院96年9月2日出具之丙○○診斷證明書1紙在
    卷可稽，此等傷害亦與證人丙○○指述之情節相符，益徵證
    人丙○○之指述確屬可信。至被告甲○○雖質疑證人丙○○
    所提出之診斷證明書係於翌日即96年9月2日始開立，不能證
    明證人丙○○於案發當日拉扯後確受有傷害云云，惟觀諸上
    開診斷證明書之記載，證人丙○○之就診日期係96年9月1日
    ，核與證人丙○○與被告甲○○發生肢體拉扯之時間相符，
    是被告甲○○此部分之質疑顯屬無據。綜上，被告甲○○所
    辯，均無可採。本案事證明確，被告甲○○之犯行，亦堪認
    定。
二、核被告甲○○所為，均係犯刑法第277條第1項之傷害罪，原
    審以被告罪證明確，適用刑法第277條第1項，並審酌被告犯
    罪動機、手段，告訴人與被告間之互動關係及犯罪後之態度
    等一切情狀，量處拘役三十日，如易科罰金以新台幣一千元
    折算一日，另因依刑法第38條第1項第2款規定，於供犯罪所
    用或因犯罪所得之物，採職權沒收主義，是否宣告沒收，法
    院有自由裁量之權限，本件被告甲○○用以毆打告訴人丙○○之安全帽，其沒收與否對於預防犯罪及公共利益或公共安
    全之維護，並無絕對影響，且上開安全帽並未經扣案，為免
    將來執行困難，爰不予宣告沒收，而被告丙○○用以毆打告
    訴人甲○○之安全帽，並非被告丙○○或共犯所有，又非違
    禁物，無須併予宣告沒收，其認事用法核無不合，上訴意旨
    仍執陳詞指摘原判決不當，自無理由，應予駁回。。
據上論斷，應依刑事訴訟法第368條，判決如主文。
本案經檢察官沈世箴到庭執行職務。
中    華    民    國    97    年    5     月    13    日
                  刑事第八庭審判長法  官  鄭文肅
                                  法  官  張明松
                                  法  官  蔡光治
以上正本證明與原本無異。
不得上訴。
                                  書記官  陳韋杉
中    華    民    國    97    年    5     月    13    日
附錄：本案論罪科刑法條全文
中華民國刑法第277條
傷害人之身體或健康者，處3 年以下有期徒刑、拘役或1 千元以
下罰金。
犯前項之罪因而致人於死者，處無期徒刑或7 年以上有期徒刑；
致重傷者，處3 年以上10年以下有期徒刑。


司法院資訊處製作；財團法人民間司法改革基金會備份。
